【裁判字號】    99,易,489
【裁判日期】    990409
【裁判案由】    詐欺
【裁判全文】
臺灣臺北地方法院刑事判決               99年度易字第489號
公  訴  人  臺灣臺北地方法院檢察署檢察官
被      告  乙○○
上列被告因詐欺案件，經檢察官提起公訴（99年度偵字第2135號）
，本院判決如下：
    主  文
乙○○幫助意圖為自己不法之所有，以詐術使人將本人之物交付
，處有期徒刑參月，如易科罰金，以新台幣壹千元折算1日。
    事  實
一、乙○○明知申請金融帳戶使用乃輕而易舉之事，一般人無故
    取得他人金融帳戶使用之行徑常與侵害財產性犯罪之需要密
    切相關，可預見將自己之帳戶提供與他人使用，可能幫助他
    人為詐欺犯行。竟仍基於幫助詐欺之不確定故意，於於民國
    98年10月18日18時前之某日、時，在不詳處所，將其申請設
    立之台新國際商業銀行營業部（下稱台新銀行）0000000000
    0000號帳戶之金融卡及密碼等資料，提供予某姓名年籍不詳
    之詐欺集團成員使用。嗣該詐欺集團成員意圖為自己不法之
    所有，於98年10月18日18時許，偽稱係華南銀行行員，以電
    話聯絡甲○○，並向甲○○佯稱：欲確認資料，要求其至提
    款機前操作等語，致甲○○陷於錯誤，而依其指示於同日18
    時29分許，匯款新臺幣（下同）10萬元至乙○○前述帳戶，
    並旋即為詐欺集團成員領走。嗣應甲○○發覺有異，始知遭
    騙。
二、案經被害人甲○○訴由臺北市政府警察局中山分局報告臺灣
    臺北地方法院檢察署檢察官偵查起訴。
    理  由
一、按被告以外之人於審判外之言詞或書面陳述，除法律有規定
    者外，不得作為證據，刑事訴訟法第159條第1項定有明文。
    再被告以外之人於審判外之陳述，雖不符同法第159條之1至
    第159條之4之規定，而經當事人於審判程序同意作為證據，
    法院審酌該言詞陳述或書面陳述作成時之情況，認為適當者
    ，亦得為證據；當事人、代理人或辯護人於法院調查證據時
    ，知有同法第159條第1項不得為證據之情形，而未於言詞辯
    論終結前聲明異議者，視為有前項之同意，同法第159條之5
    亦定有明文。證人即告訴人甲○○於警詢中之陳述，公訴人
    、被告於本案言詞辯論終結前均未聲明異議，經審酌該等言
    詞陳述作成之情況，該等警詢筆錄內容係陳述渠等遭詐騙之
    過程，對於轉入之對方帳戶究係何人所有、被告等何人，均
    不知情，衡情其等陳述當無受到外力介入或自我價值判斷干
    擾之情形，具可信之特別情狀，且屬適當，得為證據，合先
    敘明。
二、訊據被告於警詢、檢察官偵訊即本院審理時固坦承有向台新
    銀行申請設立前揭帳戶並領取金融卡之用之事實。惟矢口否
    認有何前揭犯行，辯稱：該帳戶之金融卡係於98年10月中旬
    遺失，於98年10月19日去查看帳戶有無餘額時，才發現存摺
    沒有存款了，當時有打電話向警察局講裡面只剩15元，安康
    派出所叫我有空再去報案即可。發現提款卡不見時，也有以
    0000000000號電話打台新銀行0000000000號電話掛失，台新
    銀行人員叫我隔天再去分行掛失就可以。提款卡密碼是「58
    8588」，平常都寫在提款卡的塑膠封套上，除了板新銀行外
    ，其所有之其他銀行、郵局帳戶之金融卡密碼也都是588588
    ，這個密碼用了快2年了等語。
三、經查：
(一)、告訴人即被害人甲○○於前揭時、地，因遭詐欺集團詐騙，
    前往自動櫃員機操作，將上開款項轉入被告前揭帳戶內，立
    即遭人以金融卡提領款項之事實，業據告訴人等於警詢中指
    訴綦詳，並有渠等轉帳之自動櫃員機交易明細表及被告之前
    揭帳戶確已提供該詐騙集團實行詐欺取財犯罪時使用無疑。
(二)、被告雖辯稱該帳戶係遺失，並未交給他人使用，事後並向警
    察局報案及向銀行掛失云云。但查：
 １.依被告上開帳戶自90年1月5日至98年10月19日之存款交易明
    細以觀，被告所有之該帳戶，自98年8月25日即陸續將存款
    提出，至98年9月7日領出400元後，該帳戶存款僅餘10元，
    當日另有消費回饋5元，增為15元。直至98年10月19日，該
    帳戶為詐欺集團使用前則均無任何交易記錄等情，業據被告
    自訴甚詳，並有被告之台新銀行存摺及交易明細影本在卷可
    證（見本院卷第19至22頁、第51至56頁），顯然該帳戶於98
    年9月7日時，存款已被領取殆盡；且於98年10月18日為詐騙
    集團使用前並無交易紀錄，而被告則於98年10月中旬恰巧遺
    失，並將極容易記憶且為被告多個帳戶均使用之密碼「5885
    88」寫於金融卡外之塑膠套上一同遺失，所辯顯有可疑之處
    。
 ２.又被告於準備程序辯稱：於98年10月19日去查看帳戶餘額時
    ，就有打電話去警局，（安康）派出所叫我有空再去報警。
    當天晚上11時左右，也有打電話到台新銀行掛失，但銀行的
    人叫我隔天到分行掛失云云（本院卷第11頁背面、第12頁）
    ；於審理時則改稱：於98年10月19日先到台新銀行中和分行
    補辦卡，銀行要他到派出所報案，之後才去刷簿子，發現有
    不明帳目，才打電話到安康派出所報案云云（本院卷第29頁
    ）。按現今詐騙集團猖獗，個人帳戶資料乃極重要文件，自
    應妥善保管，免遭不法分子利用，衡情一般人於發現自己存
    摺、金融卡連同密碼同時遺失，為求自清及免遭他人利用，
    當立即至銀行辦理相關手續。且各金融機構都有24小時之服
    務專線電話，既使無法立即親臨櫃台辦理，可先以電話掛失
    並停止帳戶之交易，並無任何困難可言，且為普通常識。但
    查，被告既自述僅遺失台新銀行金融卡，但對於向銀行掛失
    、警察報案，如此重大事情，不僅所辯稱時間、順序前後不
    一致。再依國內實務狀況，一般持卡人打電話到銀行辦理金
    融卡掛失，因事關持卡人權益重大，只需在電話中作業即可
    ，焉有受話銀行人員要求被告隔日再到分行掛失之可能。況
    被告於98年10月間，並無向台新銀行掛失紀錄，而係於98年
    10月27日10時47分許，始去電該行表示金融卡於98年10月20
    日遺失，有台新銀行99年3月3日台新作文字第9903003號函
    在卷可稽（本院卷第9頁）。又被告係遲至98年10月27日下
    午14時28分，始至警局報案台新銀行金融卡遺失，亦有台北
    縣政府警察局新店分局安康派出所受理各類案件記錄表、受
    理案件記錄表等附卷可參（本院卷第16、17頁）。此外，依
    被告所有之電話0000000000電話及0000000000號行動電話，
    亦查無被告於98年10月18日至20日，打電話至台新銀行
    0000000000電話之通話紀錄，亦有前揭電話之通聯紀錄附卷
    可參（本院卷第32頁至49頁）。故衡情，被告所辯解之如何
    發現遺失、掛失及報案之經過情形，顯違常情，且與前述證
    據矛盾，本院自難採信。
 ３.被告之前述帳戶，係於98年10月18日被列為警示帳戶，有警
    方受理詐騙帳戶通報警示、詐騙電話段話簡便格式表在卷可
    稽（99年度偵字第142號25頁）。而被告於98年10月18日前
    並未掛失或報案之事實，已如上述。則被告聲請調閱台新銀
    行中和分行98年10月19日的錄影，顯無必要，附此敘明。
四、按我國金融機構對於開立帳戶並無特殊資格及使用目的之限
    制，故凡有正當目的使用金融機構帳戶之必要者，均可自行
    前往申請開立帳戶，殊無借用他人帳戶使用之理，倘不自行
    申請設立帳戶，反無故向他人借用金融機構帳戶使用，依常
    理得認為其借用他人帳戶使用之行徑，極可能與財產性之犯
    罪密切相關，並藉此規避有犯罪偵查權限之機關循線追查之
    可能，此應為被告所得認知。況現今媒體報導中，或以購物
    付款設定錯誤、中獎、退稅、家人遭擄、信用卡款對帳或提
    款卡密碼外洩，疑似遭人盜領存款等事由，利用他人帳戶作
    為轉帳受款帳戶，詐騙被害人至金融機構櫃檯電匯，抑或持
    金融卡至自動櫃員機依其指示操作，使被害人在不知情之狀
    況下依指示操作轉出款項後，隨即將之提領一空之詐騙手法
    ，層出不窮。參以被告為成年人，平日並以清潔工作之小包
    工為業，且已育有三名子女，已據被告陳述詳細（詳本院卷
    第30頁背面），自係智慮成熟並具相當知識及社會經驗之人
    而言，對此一犯罪型態，自難諉為不知。再者，帳戶之存摺
    、金融卡及密碼等資料，均係關乎個人金融信用及隱私之重
    要物件，衡情若非出於特殊事由或目的，即無任意將之交由
    他方保管或使用，遑論將之提供不相熟識之他人使用。從而
    ，被告上開帳戶之金融卡及密碼，若非經由被告交付並同意
    使用，則該詐欺集團如何能有把握該帳戶之金融卡於脫離被
    害人依指示逕將款項匯入或轉入上開帳戶後，再以金融卡至
    自動櫃員機提領。益徵上開帳戶係由被告提供與該詐騙集團
    成員使用甚明。
五、    告持有後，不致立即遭被告辦理掛失或暫停
    使用，而放心、大膽遂行其詐欺取財犯行並以之充為收款之
    工具，於要求被爰審酌被告之品行、犯罪之動機、目的、手
    段、犯罪時所受之刺激、被害人所受傷害程度及被告犯罪後
    之態度等一切情狀，量處如主文所示之刑，並諭知易科罰金
    、易服勞役之折算標準。又查被告未曾受有期徒刑以上刑之
    宣告，有臺灣高等法院檢察署刑案紀錄簡覆表在卷可參，經
    此教訓應知警惕而無再犯之虞，本院因認所宣告之刑以暫不
    執行為當，爰併予宣告緩刑__年，以啟自新。
據上論斷，應依刑事訴訟法第299條第1項前段，刑法第
277條第1項、第41條、第42條第2項、第74條第1款，罰金罰鍰提
高標準條例第1條前段、第2條，判決如主文。
本案經檢察官__到庭執行職務。
中    華    民    國    99    年    4     月    9     日
                  刑事第十庭    法  官  蔡坤湖
                                法  官  蔡坤湖
以上正本證明與原本無異。
如不服本判決應於收受送達後10日內向本院提出上訴書狀，並應
敘述具體理由；其未敘述上訴理由者，應於上訴期間屆滿後20日
內向本院補提理由書（均須按他造當事人之人數附繕）「切勿逕
送上級法院」。
                                書記官  林妙穗
中    華    民    國    99    年    4     月    9     日
附錄本案論罪科刑法條全文
刑法第277條第1項：傷害人之身體或健康者，處3年以
下有期徒刑、拘役或1,000元以下罰金。

司法院資訊處製作；財團法人民間司法改革基金會備份。
